最高法院刑事判決　　　　　　　　　 111年度台上字第3427號
上　訴　人　莊昇諺


上列上訴人因違反毒品危害防制條例案件，不服臺灣高等法院中
華民國111年4月19日第二審判決（111年度上訴字第718號，起訴
案號：臺灣桃園地方檢察署110年度偵字第5907、18831號），提
起上訴，本院判決如下：
    主  文
上訴駁回。
    理  由
一、按刑事訴訟法第377 條規定，上訴於第三審法院，非以判決
    違背法令為理由，不得為之。是提起第三審上訴，應以原判
    決違背法令為理由，係屬法定要件。如果上訴理由書狀並未
    依據卷內訴訟資料，具體指摘原判決不適用何種法則或如何
    適用不當，或所指摘原判決違法情事，顯與法律規定得為第
    三審上訴理由之違法情形，不相適合時，均應認其上訴為違
    背法律上之程式，予以駁回。
二、本件原判決綜合全案證據資料，本於事實審法院採證認事之
    職權，認定上訴人甲○○有如其所援引第一審事實欄所載之
    犯行，因而維持第一審論處上訴人成年人與少年共同犯販賣
    第二級毒品而混合二種以上之毒品未遂罪刑及為相關沒收銷
    燬宣告之判決，駁回上訴人在第二審之上訴。原判決就採證
    、認事、用法及量刑，已詳為敘明其所憑之證據及認定之理
    由。對於上訴人於原審所辯各節，何以均不足以採取，亦於
    理由內詳加指駁。核原判決所為論斷說明，俱有卷內證據資
    料可資覆按。
三、
(一)證據之取捨、證明力之判斷及事實之認定，俱屬事實審法院
    裁量判斷之職權，此項職權之行使，倘未違背客觀存在之經
    驗法則或論理法則，並已於理由內詳述其取捨證據之理由，
    自不得任意指為違法，而執為適法之第三審上訴理由。又認
    定事實所憑之證據（包括人的證據及物的證據），不問其為
    直接證據、間接證據或係情況證據，均得為補強證據，只要
    各該證據具有證據能力，並經合法調查，法院自可本於確信
    判斷其證明力。而各證據間，就待證事實之存否，能彼此印
    證、互為補強，並輔以經驗法則及論理法則，而綜合判斷是
    否已達超越合理懷疑之確信程度，自屬適法。
(二)刑事訴訟法第379 條第10款所謂依法應於審判期日調查之證
    據，其範圍並非漫無限制，必其證據與判斷待證事實之有無
    ，有具關聯性、必要性或可能性，得據以推翻原判決所確認
    之事實，而為不同之認定者而言。若僅為不影響待證事實有
    無之枝節性問題，或所證明之事項已臻明確，或就同一證據
    再度聲請調查，自均欠缺其調查之必要性，原審未依職權贅
    為無益之調查，並無違法之可言。又刑事訴訟法第196 條規
    定，證人已由法官合法訊問，且於訊問時予當事人詰問之機
    會，其陳述明確別無訊問之必要者，不得再行傳喚。若同一
    證據再行聲請者，依同法第163條之2第2項第4款之規定，係
    屬不必要調查之證據，原審未再就同一證據為重複性之無益
    調查，即無違法可言
(三)原判決主要係依憑：上訴人之自白（其提供本件毒品，並令
    少年楊○威〔名字詳卷〕尋找購毒者並交貨，與楊○威著手
    共同販賣毒品），證人楊○威之證述（上訴人知悉其未滿18
    歲；其找到購毒者後，向上訴人調貨，於交易完成後要每包
    回帳新臺幣200 元給上訴人），佐以卷附之現場監視器錄影
    翻拍照片、現場搜索照片、現場錄音譯文、交通部民用航空
    局航空醫務中心毒品鑑定書、扣押文件、員警職務報告等證
    據資料。並敘明：雖楊○威於第一審審理時曾一度證稱：上
    訴人不知其未滿18歲，係案發後才知道；惟經提示其於警詢
    、第一審法院少年調查程序之供述筆錄後，已明確證稱：上
    訴人案發時即知悉其為未滿18歲之人，其於警詢及第一審法
    院少年調查程序所證：上訴人以「因為你是未成年人，萬一
    賣毒被抓到，至多判保護管束之類的處罰，不會太重，跟著
    我做，我會幫你安排」等言語，說服其著手共同販賣本件毒
    品一情實在等語。所為不利於上訴人之證詞並無矛盾而有何
    不可採取之情形。再參酌楊○威於查獲後始終自白其與上訴
    人共同著手販賣本件毒品，且所證稱之上訴人年紀、其與上
    訴人間具體毒品交易分工等情，均與實際情況相同，復以楊
    ○威與上訴人本無嫌隙，證述上訴人知悉其為未成年人，對
    其本身犯行之罪責亦無益處，衡情並無甘冒受偽證罪制裁之
    風險而為虛偽證述之動機。是楊○威關於上訴人案發前即已
    知悉其為未滿18歲少年之證述，自較為可信等旨。因而認定
    上訴人與「少年」共同販賣本件毒品未遂之犯行。已敘明憑
    以認定上訴人知悉楊○威為「少年」，而共同販賣本件毒品
    未遂之理由。
(四)原判決復載敘：上訴人於第二審雖提出其與楊○威之通訊軟
    體對話內容截圖，並聲請再度傳喚楊○威，欲證明其於事發
    時不知楊○威為少年。惟楊○威已於第一審審理時以證人身
    分到庭具結並接受交互詰問，其陳述明確別無再予訊問之必
    要。況觀諸其等通訊軟體對話截圖之內容，係楊○威主動聯
    繫上訴人是否有小額貸放款，上訴人乃藉機責問楊○威為何
    要指證上訴人知悉楊○威未滿18歲一事，楊○威一再向上訴
    人道歉，並表明沒有陷害上訴人等語，益見上訴人聲請楊○
    威再度到庭作證，不排除楊○威有附和並迴護上訴人之可能
    性。從而，本件並無重複傳喚楊○威到庭證述之必要等旨。
    已敘明就上訴人請求傳喚楊○威作證一節，欠缺調查必要性
    之理由。
(五)綜上，原判決係就上開各證據資料相互勾稽、互為補強而為
    之事實認定，與客觀存在之經驗法則及論理法則無違，且此
    項有關事實之認定，係屬原審採證認事職權行使之事項，自
    不得任意指為違法。上訴意旨主張其於事發時不知楊○威為
    少年，泛指原判決認定其與「少年」共同犯本件犯行，有採
    證認事違背證據法則、調查職責未盡之違法。依上述說明，
    洵非合法之第三審上訴理由。
四、刑法第59條所規定之酌量減輕其刑，必其犯罪另有特殊之原
    因、環境或背景，在客觀上足以引起一般之同情，且於法律
    上別無其他應減輕或得減輕其刑之事由，認即予以宣告法定
    最低度刑猶嫌過重者，始有其適用。適用該條酌減其刑與否
    ，法院本屬有權斟酌決定。原判決載敘：上訴人之犯罪態樣
    為提供毒品令楊○威著手販賣，依其犯罪情狀及對社會風氣
    、治安之危害程度，顯非情節輕微而客觀上有何可憫恕之處
    。且上訴人本件所犯，先後依刑法第25條第2 項、毒品危害
    防制條例第17條第2項等規定遞減輕其刑，量處有期徒刑3年
    ，已接近於可量處之最低刑度有期徒刑2年7月，已無「法重
    」之情形，自無適用刑法第59條規定酌減其刑之餘地等旨。
    依上開說明，並無不合。上訴意旨泛指原判決未依上開規定
    酌減其刑，有適用法則不當之違誤，並非合法之第三審上訴
    理由。
五、受2 年以下有期徒刑、拘役或罰金之宣告，而有特定情形之
    一，認以暫不執行為適當者，得宣告2年以上5年以下之緩刑
    ，為刑法第74條第1 項所明定。原判決既維持第一審量處上
    訴人有期徒刑3 年，已不合緩刑之要件，原判決未予宣告緩
    刑，亦無不合。上訴意旨指摘原判決未宣告緩刑為不當，尚
    非合法之上訴第三審理由。
六、依上所述，本件上訴違背法律上之程式，應予駁回。
據上論結，應依刑事訴訟法第395條前段，判決如主文。
中    華    民    國    111   年    9     月    21    日
                  刑事第六庭審判長法  官  李  英  勇  
                                  法  官  鄧  振  球  
                                  法  官  洪  兆  隆  
                                  法  官  楊  智  勝  
                                  法  官  邱  忠  義  
本件正本證明與原本無異
                                  書記官
中    華    民    國    111   年    9     月    22    日